臺灣屏東地方法院刑事判決　　　　　　　100年度訴字第344號
公　訴　人　臺灣屏東地方法院檢察署檢察官
被　　　告　陳進生
上列被告因違反毒品危害防制條例案件，經檢察官提起公訴（10
0 年度毒偵字第93號），因被告於準備程序中就被訴事實為有罪
之陳述，經告知簡式審判程序之旨，並聽取當事人之意見後，經
本院合議庭裁定由受命法官獨任進行簡式審判程序，判決如下：
    主  文
陳進生施用第一級毒品，處有期徒刑拾月；又施用第二級毒品，
處有期徒刑肆月。應執行有期徒刑壹年。
    事  實
一、陳進生前於民國89年間因施用毒品案件，經本院以89年度毒
    聲字第664 號裁定應送勒戒處所觀察、勒戒後，因有繼續施
    用毒品之傾向，再經本院以89年度毒聲字第1059號裁定令入
    戒治處所施以強制戒治，嗣經停止戒治、撤銷停止戒治，於
    90年11月14日強制戒治執行完畢釋放，並經臺灣屏東地方法
    院檢察署檢察官以90年度戒毒偵字第393 號為不起訴處分確
    定。又於91年間因施用毒品案件，經本院以91年度毒聲字第
    1348號裁定令入戒治處所施以強制戒治，並經本院以91年度
    訴字第824 號判決判處有期徒刑8 月確定；91年間因轉讓毒
    品案件，經本院以91年度訴字第902 號判決判處有期徒刑1
    年確定，並與上揭施用毒品案件接續執行，於93年7 月5 日
    因縮短刑期假釋出監並付保護管束，於93年12月30日保護管
    束期滿，假釋未經撤銷，而以已執行完畢論（非累犯）。
二、詎其猶不知悔改，明知海洛因、甲基安非他命業經行政院公
    告列為毒品危害防制條例第2 條第2 項第1 款、第2 款之第
    一級、第二級毒品，不得施用、持有。竟分別基於施用第一
    級毒品海洛因及第二級毒品甲基安非他命之犯意，於99年9
    月21日下午3 時30分許，在其位在屏東縣枋寮鄉○○路101
    巷17號住處內，先以將海洛因加水稀釋置於注射針筒後，注
    入體內之方式，施用海洛因1 次；再以將甲基安非他命置於
    玻璃球內燒烤後，吸食所生煙霧之方式，施用甲基安非他命
    1 次。嗣經臺灣屏東地方法院檢察署檢察官簽發強制採驗尿
    液許可書，而於99年9 月24日上午10時30分許經警強制採尿
    送驗，檢驗結果呈嗎啡及甲基安非他命陽性反應，始查悉上
    情。
三、案經屏東縣政府警察局枋寮分局報告臺灣屏東地方法院檢察
    署檢察官偵查起訴。
    理  由
一、按除被告所犯為死刑、無期徒刑、最輕本刑為3 年以上有期
    徒刑之罪或高等法院管轄第一審案件者外，於法院行準備程
    序進行中，被告先就被訴事實為有罪之陳述時，審判長得告
    知被告簡式審判程序之旨，並聽取當事人、代理人、辯護人
    及輔佐人之意見後，裁定進行簡式審判程序；受命法官行準
    備程序，與法院或審判長有同一之權限，刑事訴訟法第273
    條之1 第1 項、第279 條第2 項前段分別定有明文。查本件
    被告陳進生所犯非為死刑、無期徒刑、最輕本刑為3 年以上
    有期徒刑之罪或高等法院管轄第一審案件，其於本院100 年
    5 月10日準備程序進行中，先就前揭被訴事實為有罪之陳述
    （見本院卷第37頁反面），經受命法官告知簡式審判程序之
    旨，並聽取當事人之意見後，本院合議庭認無不得或不宜改
    依簡式審判程序進行之處，爰依刑事訴訟法第273 條之1 第
    1 項，裁定本件由受命法官獨任進行簡式審判程序。並依刑
    事訴訟法第159 條第2 項、第273 條之2 規定，本件不適用
    同法第159 條第1 項關於傳聞法則之規定，證據調查亦不受
    同法第159 條第1 項、第161 條之2 、第161 條之3 、第16
    3 條之1 及第164 條至第170 條規定之限制，合先敘明。
二、上開犯罪事實，業據被告於警詢、本院準備程序及審理中供
    承不諱（分見警卷第3 頁，本院卷第37頁反面、第41頁），
    另將被告為警於99年9 月24日上午10時42分許所採集之尿液
    囑託高雄市立凱旋醫院鑑定，經以酵素免疫分析法（EIA ）
    初步篩檢、並以氣相層析質譜儀法（GS／MS）確認鑑定，檢
    驗結果確呈嗎啡及甲基安非他命陽性反應，有應受尿液採驗
    人尿液檢體採集送驗紀錄表、高雄市立凱旋醫院濫用藥物尿
    液檢驗報告（分見警卷第5 、6 頁），可知被告確有於為採
    尿前施用海洛因及甲基安非他命甚明，適足補強被告自白，
    堪認被告自白與事實相符，應屬真實，本件事證明確，被告
    犯行洵堪認定。
三、施用第一、二級毒品為犯罪行為，毒品危害防制條例第10條
    第1 項及第2 項各定有處罰明文。故施用該毒品者，依前揭
    規定本應科以刑罰，惟基於施用毒品之人，兼有病患屬性，
    乃於刑事政策上對合於一定條件之施用者，依同條例第20條
    、第23條之規定，施以觀察、勒戒及強制戒治之治療，期以
    保安處分替代刑罰，戒斷其身、心癮。惟亦僅限於「初犯」
    及「5 年後再犯」2 種情形，始應先經觀察、勒戒或強制戒
    治程序，不能逕行起訴，亦即設為施用毒品罪起訴條件之限
    制。但倘被告於5 年內已再犯，經依法再為保安處分或追訴
    處罰者，縱其第3 次（或第3 次以上）施用毒品之時間，在
    初犯之保安處分執行完畢釋放5 年以後，即非屬「5 年後再
    犯」之情形，且因前有「5 年內再犯」情形，顯見其再犯率
    甚高，原實施之保安處分無法收其實效，毋庸仍予寬典處遇
    ，而應依該條例第10條逕予刑罰制裁，最高法院著有99年度
    台非字第246 號判決可資參照。查被告有事實欄一所載之施
    用毒品紀錄，並於90年11月14日強制戒治執行完畢釋放等情
    ，有臺灣高等法院被告前案紀錄表1 份在卷可按（見本院卷
    第6 至18頁），其於強制戒治執行完畢釋放後5 年內，即於
    91年間再因施用毒品案件經判處徒刑，參諸上揭最高法院判
    決要旨，縱其本次施用毒品之時間已在上揭強制戒治執行完
    畢5 年之後，仍應依法追訴處罰。
四、按海洛因及甲基安非他命分屬毒品危害防制條例第2 條第2
    項第1 款、第2 款規定之第一級及第二級毒品，未經許可，
    不得持有及施用。是核被告陳進生所為，係犯毒品危害防制
    條例第10條第1 項之施用第一級毒品罪及同條第2 項之施用
    第二級毒品罪。又被告持有海洛因、甲基安非他命後進而施
    用，其持有之低度行為均應被其施用之高度行為所吸收，俱
    不另論罪。再被告所犯前開2 罪間，犯意各別、行為互殊，
    應予分論併罰。爰審酌被告因施用毒品案件經觀察、勒戒、
    強制戒治並判處徒刑，有上揭前案紀錄表可按，竟仍故態復
    萌，復為本案犯行，施用毒品不輟，無視於毒品對於自身健
    康之戕害及國家對於杜絕毒品犯罪之禁令，應予適當懲戒，
    惟衡酌施用毒品係屬自戕行為，又其犯罪手段尚未因此危害
    他人，所生損害非鉅，且被告犯後均坦承犯行，犯後態度尚
    可，兼衡其智識程度為國小畢業，家庭經濟狀況為勉持等一
    切情狀，分別量處如主文所示之刑，並定應執行之刑，以示
    懲儆。末查，被告持有之海洛因、甲基安非他命均已施用耗
    盡，未扣案其所有並供其施用毒品所用之注射針筒、玻璃球
    已丟棄滅失，業經被告自承在卷（見本院卷第37頁反面），
    且無證據證明現尚存在，爰不併予宣告沒收，末此敘明。
據上論斷，應依刑事訴訟法第273 條之1 第1 項、第299 條第1
項前段，毒品危害防制條例第10條第1 項、第2 項，刑法第11條
前段、第51條第5 款，判決如主文。
本案經檢察官陳立興到庭執行職務。
中    華    民    國   100    年    5     月    24    日
                  刑事第五庭  法  官  黃柏霖
以上正本證明與原本無異。
如不服本判決應於收受判決後10日內向本院提出上訴書狀，並應
敘述具體理由；其未敘述上訴理由者，應於上訴期間屆滿後20日
內向本院補提理由書（均須按他造當事人之人數附繕本）「切勿
逕送上級法院」。
中    華    民    國    10    年    5     月    24    日
                              書記官  史安琪
附錄本案論罪科刑法條：毒品危害防制條例第10條第1 項、第2
項。
毒品危害防制條例第10條
施用第一級毒品者，處 6 月以上 5 年以下有期徒刑。
施用第二級毒品者，處 3 年以下有期徒刑。